臺灣宜蘭地方法院刑事判決　　　　　　　　　　　　　　九十一年度訴字第三五號
　　公　訴　人　臺灣宜蘭地方法院檢察署檢察官
　　被　　　告　甲○○
　　被　　　告　戊○○
　　公設辯護人　乙○○
右列被告因偽造貨幣案件，經檢察官提起公訴（九十年度偵字第三六七五號），本院
判決如左：
    主  文
甲○○、戊○○共同連續行使偽造之通用紙幣，各處有期徒刑肆年。
扣案如附表一、二所示偽造之面額新臺幣壹仟元紙幣拾參張、面額新臺幣伍佰元紙幣
貳拾伍張均沒收。
    事  實
一、甲○○、戊○○均明知由不詳姓名年籍之成年人所交付者係偽造之新臺幣（下同
    ）一千元及五百元紙幣，仍於不詳時間處所予以收執，並共同基於行使偽造紙幣
    之概括犯意聯絡，於民國九十年十二月十一日上午八時三十分許，由戊○○前往
    宜蘭縣羅東鎮開元市場，先行使千元偽鈔一張，向丙○○購買價格五十元之魚一
    條，致丙○○因而找付真鈔九百五十元，又行使五百元偽鈔一張，向己○○購買
    價格七十九元之橘子，致己○○因而找付真鈔四百二十一元，復以五百元偽鈔一
    張，購買價格六十元之葡萄，因而找付四百六十元。而甲○○則於同時間至羅東
    鎮民生市場內，先行使五百元偽鈔一張，購買價格一百餘元之蔬菜，並因此找付
    三百餘元之真鈔，復於羅東鎮○○路十號，行使千元偽鈔一張，向丁○○購買價
    格四百九十元之衣服，致丁○○因此找付真鈔五百十元，戊○○及甲○○於得手
    後即離開各該攤位。嗣丙○○發覺為偽鈔而報警後，於同日上午十時許，經警在
    宜蘭縣羅東鎮○○街與中正路口，發現戊○○及甲○○同行後，因而查知上情，
    並扣得如附表一、二所示號碼之千元及五百元之偽鈔。
二、案經宜蘭縣警察局羅東分局報請臺灣宜蘭地方法院檢察署檢察官偵查起訴。
    理  由
一、訊據被告戊○○於本院調查及審理時均坦認係明知為偽造之紙幣而仍於上開時地
    行使偽造之紙幣等情，惟矢口否認係由其提供偽造紙幣予被告甲○○，辯稱：那
    些偽造是被告甲○○去我家拿給我的，我是因為沒有錢，向她借錢，她說她只有
    偽鈔云云；訊據被告甲○○固坦承於上開時地持偽造之紙幣購買物品等情，惟矢
    口否認其明知為偽造之紙幣，辯稱：我去戊○○家是要向他借錢，這些偽鈔是被
    告戊○○在他家裡交給我的，‧‧‧我當時不知道是偽鈔云云。經查：上開事實
    ，業據被害人丙○○、己○○、丁○○於警訊時指述明確，且附表一、二所示之
    紙鈔經送法務部調查局鑑定之結果，均屬偽鈔，此有法務部調查局九十一年四月
    二十九日調科貳字第０九一００二一七八一０號鑑定通知書附卷可稽，並有如附
    表一、二所示之偽造紙幣扣案可資憑佐。被告甲○○於警訊、偵查時即已坦承係
    明知為偽造之紙幣而仍行使，其雖於本院審理時執稱不知為偽造之紙幣，惟被告
    甲○○若非明知為偽造之紙幣，則其身上仍有多張之五百元紙鈔，何以於市場內
    購物時，不均持面額較小之五百元紙幣購物，反持千元紙鈔行使，購買小額之物
    品，用以找付零錢，參以被告甲○○辯稱該偽造之紙幣係向被告戊○○所借得，
    則以被告戊○○之經濟能力以觀，如何於依極短之時間內，即籌措如此大量之現
    金交付其行使，且復分別至不同之市場持以行使後，隨即同行於同一地點為警查
    獲，凡此核均與常情不符，故被告甲○○辯稱不知為偽造之紙幣，顯係卸責之詞
    ，不足採信。至被告戊○○與被告甲○○就究竟是由被告戊○○交付偽造之紙幣
    予被告甲○○或由被告甲○○交付予被告戊○○等情各執一詞，先後供述均不一
    致，惟無論由何人先行取得偽造之紙幣而交付予另一人，被告二人既均明知為偽
    造之紙幣而仍持以行使，均無解免其明知係偽鈔而收受後，持以行使之罪責。本
    件事證明確，被告犯行堪以認定。
二、被告明知為偽造之千元及五百元紙幣，仍持以行使購物，核其所為，係犯刑法第
    一百九十六條第一項之行使偽造通用紙幣罪。被告二人就上揭犯行，有犯意聯絡
    及行為分擔，皆為共同正犯。其意圖供行使之用而收集偽造紙幣之低度行為應為
    其後行使之高度行為吸收，不另論罪；被告多次犯行，時間緊接，方法相同，觸
    犯構成要件相同之罪名，顯係基於概括犯意為之，依連續犯規定論以一罪。爰審
    酌被告自承一時萌生貪念，而為本件犯行，致罹刑章之犯罪之動機、目的、手段
    、所生危害及犯罪後態度等一切情狀，量處如主文所示之刑。扣案如附表一、二
    所示之仟元紙鈔十三張、五百元紙鈔二十五張，均係偽造之通用貨幣，依同法第
    二百條沒收之。
據上論斷，應依刑事訴訟法第二百九十九條第一項前段、刑法第二十八條、第一百九
十六條第一項、第五十六條、第二百條，罰金罰鍰提高標準條例第一條前段，判決如
主文。
本案經檢察官魏廷勳到庭執行職務
中        華        民        國    九十一    年    七    月    十七    日
                                臺灣宜蘭地方法院刑事第一庭
                                    審判長法  官    林  明  山
                                          法  官    辜  漢  忠
                                          法  官    鄭  貽  馨
右正本證明與原本無異。
如不服本判決，應於判決送達後十日內向本院提出上訴狀( 應附繕本 )，上訴於臺灣
高等法院。
                                          書記官    陳  憲  文
中        華        民        國    九十一    年    七    月    十八    日
附錄論罪法條
刑法第一百九十六條第一項
 (行使收集或交付偽造變造通貨、幣券罪)
行使偽造、變造之通用貨幣、紙幣、銀行券，或意圖供行使之用而收集或交付於人者
，處三年以上十年以下有期徒刑，得併科五千元以下罰金。
附表一（甲○○）
編號    金額        號碼         數量（張）     備註
一      一千元      FK014230ZA   一             新版
二      一千元      CT861318DW   四             舊版
三      五百元      AL123146ZC   八             新版
四      五百元      PW970017GK   一             舊版
附表二（戊○○）
編號    金額        號碼        數量（張）      備註
一      一千元      GM130895WF  二              新版
二      一千元      GM130495WF  一              新版
三      一千元      FK014230ZA  一              新版
四      一千元      CT861318DW  二              舊版
五      一千元      C0000000DW  二              舊版
六      五百元      AL123146ZC  八              新版
七      五百元      PW970017GK  四              舊版
八      五百元      PW970018GK  二              舊版
九      五百元      PW357713HM  二              舊版
